【裁判字號】    97,上訴,3566
【裁判日期】    970919
【裁判案由】    強盜等
【裁判全文】
臺灣高等法院刑事判決                97年度上訴字第3566號
上  訴  人
即  被  告  辛○○
                    現於台灣台北看守所
指定辯護人  本院公設辯護人庚○○
上  訴  人
即  被  告  丙○○
                      樓
選任辯護人  余俊儒律師
上列上訴人因強盜等案件，不服臺灣宜蘭地方法院97年度訴字第
105號，中華民國97年6月10日第一審判決（起訴案號：臺灣宜蘭
地方法院檢察署97年度偵字第461號），提起上訴，本院判決如
下：
    主  文
原判決關於辛○○、丙○○強盜部分及辛○○定應執行刑部分均
撤銷。
辛○○、丙○○意圖為自己不法之所有，結夥三人以上，攜帶兇
器，以脅迫至使不能抗拒，而使其交付，均累犯，辛○○處有期
徒刑捌年；丙○○處有期徒刑柒年陸月。未扣案之西瓜刀壹把及
空氣槍壹枝（槍枝管制編號0000000000號）均沒收。
    事  實
一、辛○○前因犯竊盜、毒品案件，經本院、臺灣板橋地方法院
    分別以93年度上易字第1748號、93年度簡字第3766號判處有
    期徒刑1年、4月，並定應執行刑為1年2月確定，又因犯毒品
    案件，經臺灣板橋地方法院以94年度訴字第2247號判處有期
    徒刑7月、5月，並定應執行刑為11月確定，上開各罪於民國
    94年4月12日入監執行，於96年2月21日縮刑期滿執行完畢。
    丙○○前因犯毒品案件，經臺灣板橋地方法院以93年度易字
    第334號判處有期徒刑5月確定，於93年12月4日入監執行，
    於94年4月22日縮刑期滿執行完畢，又因違反替代役實施條
    例、竊盜、偽造文書、毒品案件，經分別判處有期徒刑3月
    、8月、3月、8月，經減刑並定應執行刑為10月確定，於95
    年4月27日入監執行，於96年7月4日縮刑期滿執行完畢。
二、辛○○、丙○○、甲○○（業經原審判處有期徒刑八年確定
    ）三人共同基於為自己不法所有而強盜他人財物之犯意聯絡
    ，於民國96年10月24日凌晨6時許，由辛○○駕駛租用之黑
    色小客車搭載甲○○、丙○○至宜蘭縣宜蘭市○○路○段95
    號之丁○○○○○前，推由丙○○進入該店內藉打玩電子遊
    戲機，勘查遊藝場環境，而辛○○、甲○○則駕車離開，至
    宜蘭縣宜蘭市○○路129號前，推由甲○○下車，持其所有
    之自備鑰匙1把竊取林恒敏所使用停放於該處之車牌號碼L2-
    7841號自用小客車，得手後，即駕駛該竊得之車輛，與辛○○2人於宜蘭縣礁溪鄉○○道附近會合，再由甲○○駕駛前
    開竊得之自用小客車，搭載辛○○回到丁○○○○○（竊盜
    部分，辛○○、甲○○均經原審判處有期徒刑八月確定）。
    而後電話連絡丙○○出來回報店內情況，因店內尚有客人，
    其三人即於車內等待，嗣遊藝場內客人離開後，即推由丙○○在外把風；辛○○則頭戴其所有之頭套及手持其所有客觀
    上足以對人之生命、身體安全構成威脅且具有危險性可供為
    兇器使用之乙○○○○；甲○○頭戴其所有之帽子，臉上戴
    上其所有之口罩，並手持其所有客觀上足以對人之生命、身
    體安全構成威脅且具有危險性可供為兇器使用之空氣槍1枝
    （槍枝管制編號0000000000號，所涉違反槍砲彈藥刀械管制
    條例罪嫌部分，公訴意旨謂係由臺灣板橋地方法院檢察署偵
    辦），共同進入丁○○○○○內，辛○○喝令遊藝場店員己○○：錢交出，甲○○並稱：若不交錢，要開槍等語，以此
    脅迫方式，至使己○○心生畏懼，不能抗拒，而交付其所有
    之皮包一只（內有現金約新台幣（下同）二萬二千餘元及遊
    藝場兌換現金卡，一千元卡、五百元卡、二百元卡、一百元
    卡各十張，及櫃檯鑰匙等）予辛○○。辛○○、甲○○及丙○○等得手後，旋駕車逃逸，並朋分強盜所得款項（遊藝場
    兌換現金卡、櫃檯鑰匙等則予丟棄），丙○○分得一千元，
    餘由辛○○、甲○○朋分。嗣經己○○、戊○○報警，循線
    查獲。而辛○○所有之乙○○○○，甲○○所有之空氣槍1枝
    於96年11月間另案為警查扣。
三、案經戊○○訴由宜蘭縣政府警察局宜蘭分局報請臺灣宜蘭地
    方法院檢察署檢察官偵查起訴。
    理  由
一、證據能力：有關被告二人及共犯甲○○，彼此間於警詢陳述
    ，及證人己○○警詢陳述，固均屬被告以外之人於審判外陳
    述，惟被告等及辯護人均不爭執其證據能力（本院卷第95頁
    ），且觀其製作取得情形，並無違法或不當之情況，依刑事
    訴訟法第159條之5規定，均有證據能力，合先敘明。
二、訊據上訴人即被告辛○○對於上揭強盜犯行坦承不諱，訊據
    上訴人即被告丙○○則否認有何強盜之犯行，辯稱：只是入
    內打玩電子遊戲機而已，並未參與強盜犯行云云。經查：
（一）有關上開強盜事實，業據被告辛○○及共犯甲○○供述明
      確，核與證人即被害人己○○證稱：黑衣男子持黑色手槍
      （按即甲○○），另一男子蒙面並持西瓜刀（按即辛○○
      ），持西瓜男子喝令：錢交出，持手槍男子稱：若不交錢
      ，要開槍等語，我心生畏懼，而交付所有之皮包一只，內
      有現金約二萬二千餘元及遊藝場兌換現金卡，一千元卡、
      五百元卡、二百元卡、一百元卡各十張，及櫃檯鑰匙等語
      相符（警一卷第1-2頁，本院卷第98頁背面），並有現場
      照片、監視錄影系統翻拍照片在卷可稽（警一卷第9-11，
      18-19，26-28頁），足認被告辛○○上開自白，有證據可
      佐，堪予採信，此部分事實，堪予認定。
（二）有關強盜財物金額及被告與共犯等朋分數額之認定：
      觀諸：被害人己○○於警詢稱：現金二萬餘元等語（警
      一卷第2頁），於本院稱：皮包一只，內有現金約二萬二
      千餘元及遊藝場兌換現金卡，一千元卡、五百元卡、二百
      元卡、一百元卡各十張，及櫃檯鑰匙等，警詢只講現金，
      沒有講其他物品，是因為警方沒有問等語（本院卷第98頁
      背面至99頁）。被告辛○○於警詢稱：約搶得壹萬餘元
      以上，我分六千多，甲○○分五千多，丙○○得二、三千
      元等語（警一卷第5頁、警三卷第6頁），於偵訊稱：分一
      、二千給丙○○等語（偵字第571號卷第26頁），或稱：
      包包裡有一萬多元，不到二萬元，還有店內可換錢的卡，
      卡被我丟掉。我和甲○○各分五、六千，丙○○分二千多
      元等語（偵字第463號卷第6頁），於原審羈押庭稱：將近
      二萬多元，我分六千多，甲○○分六千多，丙○○分二、
      三千元等語（聲羈卷第9頁），於原審稱：包包裡有現金
      二萬左右，卡片。我分六千多，甲○○拿四、五千。給丙○○二千元等語（原審卷第47頁），或稱：我們拿了壹萬
      多元，我與甲○○各拿五六千元，分一、二千給丙○○。
      詳細金額忘了等語（原審卷第140頁，第143頁），於本院
      稱：被害人在法院所言，除了現金以外，其他都沒錯，兌
      換現金卡等物我在交流道已經丟了等語（本院卷第99頁）
      。共犯甲○○於警詢稱：搶得壹萬多以上，我分五千多
      元等語（警一卷第22頁），於偵訊稱：皮包內有現金一萬
      多，電動場的卡片，我分五千多元等語（偵字第571號卷
      第9頁），於原審稱：搶到的錢一萬多元等語（原審卷第5
      6頁），或稱：搶到的錢一、二萬元，丙○○沒分到錢等
      語（原審卷第156頁）。被告丙○○於警詢、偵訊稱：
      我知道搶到上萬元以上，他們二人對分，辛○○給我一千
      元等語（警一卷第14頁，偵字第461號卷第5頁），於原審
      稱：沒有分到錢，辛○○給我一千元，是要我留在上吃飯
      等語（原審卷第50頁）。交相比對上開說詞，有關被告等
      強盜所得，被害人己○○警詢及本院所陳略有出入，然其
      於本院陳述較清晰，因此採認於其本院所稱：現金二萬二
      千多元，及遊藝場兌換現金卡，一千元卡、五百元卡、二
      百元卡、一百元卡各十張，及櫃檯鑰匙等情，且被告辛○○坦承有兌換現金卡、鑰匙等物，並曾稱取得近二萬多元
      等情，而被害人對其錢財，當知之甚稔，所述自可採信，
      因認當有現金二萬二千餘元，及遊藝場兌換現金卡（數量
      如被害人所陳）及鑰匙等。從而，被告等及共犯所指強盜
      所得現金一萬多元乙節，尚不可採。有關被告等與共犯間
      如何分款項，被告辛○○供述不一，且與共犯甲○○所述
      亦不相符合，惟參酌被告丙○○所述，堪認被告丙○○至
      少分得壹仟元。餘由被告辛○○及共犯甲○○朋分。至於
      共犯甲○○於原審稱被告丙○○未分得款項乙節，與被告
      辛○○所述，及被告丙○○稱有收到一千元等情不符，且
      其非實際持有強盜所得皮包之人，則對實際分配者即被告
      辛○○之作為，非必知悉，因此，共犯甲○○此部分所述
      ，尚不足採，無從據為有利被告丙○○之證據。
（三）被告丙○○辯稱：未參與強盜之犯行云云，然觀諸證人
      辛○○於警詢稱：在北縣中和市○○路段，我提議到宜蘭
      一家電玩店強盜，甲○○有答應。後來吳伯勳打電話來，
      我就告訴他，他說要參加，於是我開車到中和市○○路載
      他。在前往宜蘭途中，我將強盜手法告訴吳某及江某，當
      時計劃由吳某先進入店內察看。到現場就叫吳某入內察看
      ，後來打電話叫吳某出來，問他店內狀況，他說還有三、
      四位客人，我覺得還不能下手，於是便去買早餐，不久有
      回該店，我看到一名女服務生出來掃地，我目視店內已經
      沒客人，於是叫吳某在外把風等語（警一卷第4-5頁）；
      偵訊證稱：我叫丙○○到遊藝場後，先去看裡面有幾個人
      ，我拿不到1千元給他進去玩，要他出來告訴我有多少客
      人，這樣我和甲○○比較好搶，而且他在車上有看到我帶
      西瓜刀、頭套，他雖然沒問我，但他應該知道那是我們要
      去搶的工具。期間丙○○有打電話給我，我也有打給他，
      主要是說裡面有幾個人，並說我們到時再打給他，到遊藝
      場旁邊一家冷氣行時，我們叫他出來，他上車後告訴我們
      店裡有3、4個人，我決定先不要下去，我們3人就在車上
      等約20分鐘，看到裡面有人出來開車走了。我看到店裡沒
      有客人，我跟甲○○說我們下去，我們2人在車上就先戴
      好頭套下去，我拿西瓜刀，甲○○拿1支槍，丙○○則在
      外面幫我們看。丙○○因為沒進去，分得比較少等語（偵
      字第463號卷第5-6頁），於原審證稱：我叫他進去的時候
      ，我叫他幫我看裡面有幾個人，他有問我看幾個人要做何
      事，我就要他進去看就對了，後來我跟他說我會打電話問
      你，你跟我說，我要判斷裡面有沒有人。因為他有出力幫
      我們進去先看有幾人，所以分錢給他。丙○○知道我與甲○○的目的是要搶遊藝場等語（原審卷第148-149頁）。
      核與被告丙○○於警詢稱：他們有叫我先行進入該店察
      看，後來搶錢前也有問我店內有沒有客人，我當時有回答
      說有2、3人而已等語（警一卷第13頁），於偵訊稱：辛○○後來有給我錢。辛○○叫我去打電動看多少人，我就猜
      他們要去搶。後來我出電動場上車，有看到西瓜刀及頭套
      ，我就知道他們要去搶等語（偵字第461號卷第6頁，偵字
      第571號卷第26-27頁），大致相符。據此，堪認：被告丙○○係擔任察看遊藝場內之人數，並於被告辛○○、共犯
      甲○○二人實施強盜時，於遊藝場外把風，事後並分得贓
      款，雖非直接實施強盜犯行，惟足認被告丙○○實確與被
      告辛○○、甲○○，就強盜部分有犯意聯絡及行為分擔。
      則被告丙○○空言否認知悉強盜或未參與強盜犯行，均不
      足採。
（四）至於共犯甲○○於警詢稱：我與丙○○二人分持手槍及西
      瓜刀入內強盜財物等語（警一卷第21頁），顯與上開證據
      不符，自不足採。另其於原審稱：丙○○不知我與辛○○
      討論搶遊藝場事，他當時在睡覺。我們去搶時，他不知道
      ，沒有叫他把風等語（原審卷第152頁，154-155頁），惟
      亦稱：丙○○應該知道我們去搶，因為我們戴頭套，拿刀
      槍等語（原審卷第156頁），前後不一，且與上開證據不
      符，不能採信，自不足採為有利被告丙○○之依據。
綜上，被告丙○○所辯不足採，事證明確，被告等犯行，均堪認
定。
三、核被告辛○○、丙○○所為，均係犯刑法第330條第1項之結
    夥3人以上攜帶兇器強盜罪。被告辛○○、丙○○與甲○○3
    人就上開攜帶兇器強盜罪部分，有犯意之聯絡及行為之分擔
    ，均為共同正犯。被告辛○○、丙○○有事實欄所載前科執
    行情形，有本院被告前案紀錄表可按，其二人受有期徒刑之
    執行完畢，5年以內故意再犯本件法定刑為有期徒刑以上之
    前開罪，均為累犯，均應依法加重其刑。
四、原審以事證明確，予以論罪科刑，固非無見，惟按強盜罪
    之型態有被害人交付財物，或強盜者自取財物之分，本件係
    被害人交付財物予被告，而非被告自取被害人之財物，原判
    決於事實欄載明被害人交付，惟主文欄誤為被告等取他人之
    物，有關強盜財物，有現金二萬二千餘元，遊藝場兌換現
    金卡，一千元卡、五百元卡、二百元卡、一百元卡各十張，
    及櫃檯鑰匙等情，原審誤認僅有現金一萬餘元。有關被告
    作案用之西瓜刀、空氣槍，並未扣於本案，原審誤為扣案，
    且該空氣槍係違禁物，應依刑法第38條第1項第1款沒收，原
    審誤用同法條第2項。均有未洽。被告辛○○上訴請求輕判
    ，被告丙○○上訴否認犯行，固均無理由，惟原判決既有上
    述可議之處，即屬不能維持，應由本院將原判決此部分及被
    告辛○○應執行刑部分撤銷、改判。爰審酌被告等持槍及西
    瓜刀強盜他人財物，對人民生命財產、社會治安所生危害甚
    鉅，及其犯罪之目的、手段、被害人所受之損害，被告辛○○於本案扮演主導角色，被告丙○○探路及把風，及被告辛○○犯後坦承、被告丙○○否認之態度，暨本院認定強盜所
    得，現金部分雖較原審多約一萬元，並有兌換卡等物，然衡
    諸當今社會經濟及比例原則，尚無需因此加重刑度等一切情
    狀，分別量處如主文第二項所示之刑。至於被告及共犯作案
    所用之空氣槍1枝具殺傷力，有鑑定報告在卷可參（警一卷
    第39頁），為違禁物，雖另案宣告沒收，有台灣板橋地方法
    院97年訴字第1299號判決書在卷可參（本院卷第76頁），惟
    並非滅失，仍應依刑法第38條第1項第2款之規定宣告沒收。
    未扣案之乙○○○○，非違禁物，然係被告辛○○所有，且
    供本件犯罪所用之物，應依刑法第38條第1項第2款之規定宣
    告沒收。至被告辛○○所有之頭套1頂、被告甲○○所有之
    帽子1頂、口罩1個及竊車所用之鑰匙1把，雖分別為被告辛○○、共犯甲○○所有供本件犯罪所用之物，惟均已丟棄滅
    失，業據被告辛○○、共犯甲○○供述在卷，爰均不另為沒
    收之諭知，附此敘明。
五、至於共犯甲○○於本件持空氣槍1枝作案乙節，該槍如前所
    述，固屬為具殺傷力之違禁物，涉犯槍砲彈藥刀械管制條例
    罪嫌，惟參酌最高法院26年滬上字第18號判例意旨（攜帶軍
    用槍砲強取財物，除構成犯強盜罪而具有刑法第三百二十一
    條第一項第三款之加重條件外，原又觸犯同法之持有軍用槍
    砲罪，特該項罪名應否適用第五十五條從一重處斷，則視其
    開始持有之原因如何而斷，如果盜犯早已非法持有槍砲，嗣
    復臨時起意攜帶上盜，是其持有之始，已應論以刑法第一百
    八十六條或第一百八十七條之罪，與其後所犯之加重強盜，
    應數罪併罰。假使盜犯本未持有槍砲，因企圖行劫始行置備
    ，即係犯一罪之方法復犯他罪，具有刑法第五十五條之牽連
    犯關係，應從一重處斷）。有關持槍強盜者，其持有槍械部
    分，與強盜部分，係併罰或牽連犯關係，而被告等犯案時，
    刑法已無牽連犯規定，且起訴書係載：違反槍砲條例部分，
    由台灣板橋地方法院檢察署另案偵查等情，當未在起訴範圍
    。再者，此部分與起訴部分，如前所述，並無實質一罪或裁
    判上一罪關係，本院自無從審究。縱認起訴事實有載，為起
    訴效力所及，然原審並未裁判，本院亦無從審理，併予敘明
    。
據上論斷，應依刑事訴訟法第369條第1項前段，第364條，第299
條第1項前段、刑法第28條、第330條第1項、第321條第1項第3，
4款、第47條第1項、第38條第1項第1，2款，判決如主文。
本案經檢察官賴俊雄到庭執行職務。
中    華    民    國    97    年    9     月    19    日
                  刑事第十八庭審判長法  官  吳鴻章
                                    法  官  陳健順
                                    法  官  周政達
以上正本證明與原本無異。
如不服本判決，應於收受送達後十日內向本院提出上訴書狀，其
未敘述上訴之理由者並得於提起上訴後十日內向本院補提理由書
（均須按他造當事人之人數附繕本）。
                                    書記官  莊昭樹
中    華    民    國    97    年    9     月    19    日
附錄：本案論罪科刑法條全文
中華民國刑法第330條第1項
（加重強盜罪）
犯強盜罪而有第321條第1項各款情形之一者，處7年以上有期徒
刑。


司法院資訊處製作；財團法人民間司法改革基金會備份。
